【裁判字號】    89,上訴,4164
【裁判日期】    891009
【裁判案由】    毒品危害防制條例
【裁判全文】
臺灣高等法院刑事判決                          八十九年度上訴字第四一六四號
    上訴人
    即被告     甲○○
    選任辯護人  邱鎮北
                劉哲睿
右上訴人因違反毒品危害防制條例案件，不服台灣新竹地方法院八十九年度訴字第一
三五號中華民國八十九年十月九日第一審判決（起訴案號台灣新竹地方法院檢察署八
十九年度偵字第一○一一號）提起上訴，本院判決如左：
    主  文
上訴駁回。
    事  實
一、甲○○前於民國（下同）八十二年間因違反藥物藥商管理法、因違反麻醉藥品管
    理條及竊盜案件，分別經最高法院、本院及原法院判處有期徒刑十月、六月及十
    月確定，經更定執行刑為一年十一月，經接續執行至八十四年十月二十六日縮刑
    執行完畢。且於八十四年間又因連續販賣安非他命等罪，經定執行刑六年二月，
    執行至八十八年四月二十二日假釋出獄尚未執行完畢。
二、詎甲○○仍不知悔改，明知甲基安非他命為第二級毒品，不得非法販賣、持有，
    竟復意圖非法販賣毒品營利之犯意，於八十八年十二月底向不詳姓名綽號為「文
    皇」之成年男子，以十萬元之代價購入第二級毒品甲基安非他命五台兩（即一百
    八十七點五公克，但「文皇」者，僅先交付三兩即一百一十二點五公克，另又同
    時以非法持有犯意以八千元向「文皇」買進大麻三公克，而非法持有大麻，此部
    分，不另為無罪諭知，詳後述），甲○○於向「文皇」買進安非他命後，並將已
    取得之安非他命，分裝為每包重約一公克至二公克之小包，以便利出售。然於尚
    未販出時，即為警於八十九年二月十一日十五時四十五分許（原判決誤為十四時
    三十分許），在新竹縣芎林鄉下山村六鄰六十號甲○○之住處查獲，並扣得安非
    他命十一包（毛重一百一十五點八七公克公克、淨重一百一十一點二三公克，但
    經取少量供鑑驗，剩淨重一百一十點七二公克）、安非他命分裝袋五十九個、磅
    秤乙個。
三、案經新竹縣警察局移請臺灣新竹地方法院檢察署檢察官偵查起訴。
    理  由
一、訊據上訴人即被告甲○○雖坦承在右開時地所查獲之第二級安非他命、分裝袋及
    磅秤為其所有，惟矢口否認查獲之安非他命為意圖營利所販入，仍辯稱：安非他
 命是伊用來吸食用的，磅稱係向他人購買安非他命時磅重所用，伊一天約吸食一
    公克的量，分裝為小包係方便其出外打麻將時使用云云。惟查：
(一)右揭犯罪事實，被告甲○○於警訊坦承為警扣得安非他命十二包毛重一百一十八
    公克、安非他命分裝袋五十九個、磅秤乙個，及非關本案之大麻、贓車等物。並
    坦承：「我是在八十八年十二月底，向乙名「文皇」之男子購買，安非他命是以
    十萬元新台幣購進，大麻是以八千元買進。」，「買進時，我先付足五台兩及大
    麻貨量價格，但「文皇」僅先交付三兩，尚欠我二台兩，磅秤是用來秤安毒重量
    ，分裝袋是用來分裝。」（偵卷五、六、七頁），於偵查中仍坦承：「有被警查
    獲安非他命，是我丟出去的，以手提包裝著，內有安非他命及分裝袋、磅秤及大
    麻，我以十萬元買來的。」等語（偵卷十六、十七頁）。又查，扣案之結晶物質
    ，經檢驗結果係甲基安非他命，合計淨重一百一十一點二三公克公克，此有內政
    部警政署刑事警察局八十九年三月十七日刑鑑字第三００三九號鑑驗通知書一份
    在卷可稽（原審卷三五頁）。此外復有電子秤一個、分裝袋五十九個扣案足資佐
    證。又本件扣案之甲基安非他命為拾壹包（警訊十二包），經送刑事警察局精密
    秤重為毛重一百一十五點八七公克公克，淨重為一百一十一點二三公克，搜索扣
    押證明筆錄及被告警訊記載十二包，毛重一百一十八公克，容有誤會（見原審卷
    三六頁鑑驗通知書附件）。又上開安非他命雖淨重一百一十一點二三公克，既經
    取少量供鑑驗，剩淨重一百一十點七二公克，較之「文皇」先交付三兩即一百一
    十二點五公克之量為少，乃當然之事，合此敘明。
(二)被告供稱伊一日之吸食量約為一公克，向「文皇」者購買一百八十七點五公克，
    即可使用達半年之久。惟查，被告亦供稱平日之工作薪資僅一萬餘元至二萬八千
    元（原審卷第十四頁），其用以儲蓄之郵局帳戶存款從八十八年六月至八十九年
    三月間，其存款餘額均不超過十五萬元，有竹北郵局八十九年五月二十二日00
    000000之○○二號函及所附之提存款紀錄在卷可憑（原審卷第五十二至五
    十五頁）。是十萬元之安非他命之價格，約為被告工作四個月之總收入，再由被
    告之工作所得及存款情形觀之，被告並非富有之人，實不可能傾其所有，購入大
    量安非他命，儲存可供己吸食長達半年之久之安非他命份量。被告如此之資力，
    一次購入大量之安非他命，無非為出售購入之安非他命牟利甚明。
(三)再以被告供稱其每次吸安非他命時都倒出一點點來施用，一公克可吸二至三次，
    每次究竟倒出多少並不清楚云云（原審卷第八十八頁）。如被告每次所倒出之份
    量係由己目測，其只需攜帶一定份量在身上，吸完再取即可，並不需精密地分秤
    為一公克或二公克。故其稱以磅秤磅重後分裝為小包以利每日吸食，顯然多此一
    舉，亦大違常情。其之所以需以磅秤精密過磅並分裝為每包一公克或二公克不等
    之小包，顯係便於出售圖利，亦徵被告購入大量之安非他命時，即有出售圖利之
    意圖。
    綜右各節所述，被告上開所辯無非事後飾諉卸之詞，不足採信。本件事證明確，
    被告犯行，洵堪認定。
二、按販賣毒品罪，並不以販入之後復行賣出為構成要件，但使以營利為目的將毒品
    購入，其犯罪即經完成，最高法院著有二十五年非字第一二三號判例可參。被告
    甲○○以販出營利之意圖購入安非他命，雖尚不及販出，依照上開判例，核被告
    所為係犯毒品危害防制條例第四條第二項之販賣毒品罪，公訴人引用之起訴法條
    為同條例第五條第二項之意圖販賣而持有，容有誤會，應予變更。被告有事實欄
    所載前科執畢情形，有台灣新竹地方法院檢察署刑案查註記錄表及本被告全國前
    案記錄可稽，其於前案有期徒刑執畢五年以內再犯本件有期徒刑以上之罪，為累
    犯，應依刑法第四十七條規定加重其刑。原審引毒品危害防制條例第四條第二項
    、第十八條第一項前段，刑法第十一條前段、第四十二條第三項、第三十七條第
    二項、第三十八條第一項第二款，審酌被告前不但有施用安非他命之紀錄，於八
    十四年間更因販賣安非他命經判決六年一月確定，經執行後假釋期間內，猶不知
    警惕，復購入大量安非他命欲出售圖利，戕害他人身心，犯罪後不知悔改，飾詞
    否認犯罪，及其犯罪之動機、目的、手段、所生危害等一切情狀，論處被告甲○
    ○販賣第二級毒品，以累犯量處有期徒刑捌年，併科罰金新台幣伍拾萬元，並諭
    知罰金部分易服勞役之折算標準，以資懲儆。並認依其犯罪之性質認為有褫奪公
    權之必要，並予宣告褫奪公權八年。另以扣案之甲基安非他命上開安非他命原淨
    重一百一十一點二三公克，經取少量供鑑驗，剩淨重一百一十點七二公克，應依
    法收銷燬之；另扣案之電子秤一個，分裝袋為被告所有，供分裝安非他命所用，
    業據被告供承在卷，應依刑法第三十八條第一項第二款之規定沒收。經核原審判
    決認事用法及量刑，均無違誤，被告猶執陳詞上訴指摘原判決不當，為無理由，
    應予駁回。
三、公訴人另以被告於上開同一時、地意圖販賣而購入第二級毒品大麻，因認被告此
    部份涉有毒品危害防制條例第五條第二項意圖販賣而持有第二級毒品之罪嫌云云
    。迅據被告甲○○堅詞否認有何販賣其所持有大麻之意圖，辯稱，大麻是用供自
    己吸食所用云云。
四、經查，被告購入之大麻為三公克，查獲時扣案之數量僅剩有二點三公克，其數量
    並不多。且被告於查獲時之尿液經送法務部調查局檢驗之結果，確實呈大麻陽性
    反應，有法務部調查局八十九年五月十六日（八九）陸（一）字第八九○三○一
    七三號函在卷可稽（原審卷第五十頁）。是被告所持有之數量不多，且其尿液亦
    呈安非他命陽性反應，其辯稱大麻係供己吸用等語，尚可採信。此外復查無其他
    積極證據可證明被告確有販賣大麻之意圖，自難以意圖販賣而持有第二級毒品之
    罪責相繩，原審以公訴人認此部份與上開有罪部分，為同一持有行為之實質上一
    罪之關係，而不另為無罪之諭知，並以：施用毒品者，應先將被告送觀察勒戒處
    所進行觀察勒戒或戒治，本件被告因施用毒品而持有毒品部分，應由檢察官視觀
    察勒戒或戒治之結果，依法另聲請單獨沒收，或於起訴施用毒品罪後裁判沒收，
    故被告施用大麻部分，亦應由檢察官執行觀察勒戒或戒治後，視其結果依法處理
    ，予以敘明，經核原判決此部分之認事用法，亦無違誤，被告此有關係部分之上
    訴，亦為無理由，應併予駁回。
據上論斷，應依刑事訴訟法第三百六十八條，判決如主文。
本案經檢察官沈明倫到庭執行職務。
中      華      民      國    九十      年      一      月     十八     日
                              臺灣高等法院刑事第九庭
                                    審判長法  官  李  文  成
                                          法  官  周  盈  文
                                          法  官  官  有  明
右正本證明與原本無異。
如不服本判決應於收受送達後十日內向本院提出上訴書狀，其未敘述上訴之理由者並
得於提起上訴後十日內向本院補提理由書（均須按他造當事人之人數附繕本）。
                                          書記官  林  蓓  瑜
中    華    民    國    九十      年      一        月        二十      日
附錄本判決論罪科刑法條全文：
毒品危害防制條例第四條第二項
製造、運輸、販賣第二級毒品者，處無期徒刑或七年以上有期徒刑，得併科新臺幣七
百萬元以下罰金。


司法院資訊處製作；財團法人民間司法改革基金會備份。
